臺灣桃園地方法院民事判決
110年度訴字第1361號
原      告  古仁群  
訴訟代理人  張家榛律師
            盧健毅律師
被      告  李秀玉  
訴訟代理人  田俊賢律師
複  代理人  楊中岳律師
上列當事人間請求返還借款事件，本院於民國111年7月12日言詞
辯論終結，判決如下：
    主  文
原告之訴及假執行之聲請均駁回。
訴訟費用由原告負擔。
    事實及理由
一、訴狀送達後，原告不得將原訴變更或追加他訴。但被告同意
    者，不在此限，又被告於訴之變更或追加無異議，而為本案
    之言詞辯論者，視為同意變更或追加。民事訴訟法第255條
    第1項第1款、第2項定有明文。本件原告起訴時，主張兩造
    間有消費借貸之法律關係，並以貸與人之借用物返還請求權
    為訴訟標的，嗣追加兩造間和解契約之法律關係為訴訟標的
    ，被告無異議而為本案之言詞辯論，揆諸前開說明，其追加
    為合法，應予准許，合先敘明。
二、原告主張：
（一）被告於民國106年1月間起至110年3月間，為放貸與第三人
      賺取利差，陸續向原告借款，原告分別於附表1、2所示日
      期，交付附表1、2所示金額之款項與被告，共新臺幣（下
      同）131萬2,000元，並約定月利率為複利百分之5，後因
      被告陸續還款、借款致兩造間債權債務金額日趨複雜，故
      被告陸續向原告結算借款金額，最終於110年3月8日結算
      被告應返還之借款總額為338萬1,445元，詎被告於110年4
      月間起拒絕還款，經原告多次催告，仍未獲置理。縱認被
      告結算借款金額之結果，難以證明兩造間有消費借貸關係
      ，仍應以此認兩造間有和解契約。為此，原告以本件起訴
      狀繕本之送達，作為催告被告返還借款之意思表示，並爰
      依消費借貸、和解契約之法律關係，擇一有利者，請求被
      告返還338萬1,445元等語。
（二）並聲明：⑴被告應給付原告338萬1,445元；⑵願供擔保請准
      宣告假執行。
三、被告則以：
（一）被告否認原告有交付附表1所示金額之款項，亦否認兩造
      間有消費借貸關係，原告主張之消費借貸關係係存於原告
      與兩造任職之訴外人技嘉科技股份有限公司（下稱技嘉公
      司）所僱用之外籍勞工間，被告僅係居中擔任聯繫人，將
      原告放貸之款項轉交與外籍勞工，以及將外籍勞工清償之
      本金或利息款項轉交與原告等語，資為抗辯。
（二）並聲明：⑴原告之訴駁回；⑵如受不利判決，願供擔保請准
      宣告免予假執行。
四、原告分別於附表1所示日期，自其所有中國信託商業銀行股
    份有限公司（下稱中信銀行）帳號：000000000000號帳戶（
    下稱原告中信帳戶），以現金提領如附表1所示金額之款項
    ；以及，分別於附表2所示日期，自其中信帳戶以轉帳方式
    ，將附表2所示金額之款項，匯至被告所有中信銀行帳號：0
    00000000000號帳戶（下稱被告中信帳戶）等情，此為兩造
    所不爭執，且有原告中信帳戶之存款交易明細及存摺內頁、
    中信銀行110年10月12日中信銀字第110224839265437號函暨
    被告中信帳戶相關資料等件在卷可稽（見本院卷第11至39、
    99至103頁），堪信為真。
五、原告主張兩造間有消費借貸關係，並依消費借貸法律關係、
    和解契約，請求被告返還338萬1,445元等語，為被告所否認
    ，並以前詞置辯，故本件爭點厥為：⑴兩造間有無成立消費
    借貸契約？⑵兩造間有無成立和解契約？茲分述如下：
（一）兩造間有無成立消費借貸契約？
    1.當事人主張有利於己之事實者，就其事實有舉證之責任，
      民事訴訟法第277條前段定有明文。稱消費借貸者，謂當
      事人一方移轉金錢或其他代替物之所有權於他方，而約定
      他方以種類、品質、數量相同之物返還之契約，民法第47
      4條第1項亦有明文。又消費借貸者，於當事人間必本於借
      貸之意思合致，而有移轉金錢或其他代替物之所有權於他
      方之行為，始得當之；是以消費借貸，因交付金錢之原因
      多端，除有金錢之交付外，尚須本於借貸之意思而為交付
      ，方克成立；倘當事人主張與他方有消費借貸關係存在者
      ，自應就該借貸意思互相表示合致及借款業已交付之事實
      ，均負舉證之責任，其僅證明有金錢之交付，未能證明借
      貸意思表示合致者，仍不能認為有該借貸關係存在。（最
      高法院98年度台上字第1045號判決意旨參照）。本件原告
      分別於附表1所示日期，自其中信帳戶以現金提領如附表1
      所示金額款項，然此等款項是否有交付與被告，為被告所
      否認，原告亦未舉證以實其說，自難以此對原告為有利之
      認定。又原告分別於附表2所示日期，自其中信帳戶以轉
      帳方式，將附表2所示金額之款項匯至被告中信帳戶，被
      告雖不爭執原告有交付此等款項，然否認兩造間有成立消
      費借貸契約之合意，依前開規定及說明，原告應就此事實
      負舉證責任。
    2.原告以兩造間通訊軟體LINE對話紀錄、被告如附表3所示
      日期及金額轉帳至原告中信帳戶之紀錄，主張兩造間有合
      意成立消費借貸契約云云，然觀兩造間LINE對話紀錄，被
      告雖分別於108年12月9日、109年1月9日、2月11日、3月1
      0日、4月7日、5月8日、6月8日、7月8日、8月8日、9月8
      日、10月8日、11月8日、12月8日、110年1月8日、2月8日
      、3月8日，傳送手寫數字及計算式之照片各1幀與原告（
      見本院卷第41至71頁），惟此等照片中僅有手寫數字及計
      算式，未見有何消費借貸關係之文字記載或說明，且此等
      照片之前後對話紀錄亦未有關於原告主張之消費借貸關係
      之說明，難以認定此等照片係被告因兩造間有消費借貸關
      係而結算之借款金額。又被告曾於附表3所示日期，將附
      表3所示金額之款項匯至原告中信帳戶，此有原告中信帳
      戶之存摺在卷可佐（見本院卷第139至147頁），而附表3
      所示日期及金額，均與前開照片之傳送日期及計算金額相
      符，然交付金錢之原因多端，且被告否認此等款項係其為
      清償兩造間消費借貸關係而交付，原告又無法另行舉證證
      明兩造間有成立消費借貸契約之合意，自難認定被告如附
      件3所示日期及金額匯款係為清償被告向原告借貸之款項
      ，進而推論兩造間有成立消費借貸契約之合意。
    3.原告主張被告向其借款，係為放貸與兩造任職技嘉公司之
      外籍勞工云云，然證人即技嘉公司之外籍勞工Christine 
      Villanueva可琳（下以中文名字可琳稱之）到庭證稱：我
      本身沒有跟原告借錢，但我有聽其他外籍同事如瑪岸、笛
      玫說有向原告借錢，原告沒有跟外籍同事談到錢的事，只
      有跟被告談到錢的事，且我曾經有幫瑪岸、笛玫代轉交利
      息錢給被告，被告再還給原告，被告是聯絡人，負責還錢
      給原告等語（見本院卷第188至193頁），可見證人可琳雖
      曾聽聞技嘉公司之外籍勞工如瑪岸、笛玫表示渠等係向原
      告借款，而被告為聯絡人，且外籍勞工均與被告談論借款
      事宜，而非與原告談論，然證人可琳並未親身經歷外籍勞
      工向原告或被告商談借款事宜，無法確切證明外籍勞工之
      消費借貸關係究存於其等與原告間，或其等與被告間。且
      觀兩造間LINE對話紀錄，原告於110年3月17日以「…外勞
      他們負擔會不會很大呢？原則上給他們方便借點錢是可以
      ，但也不用一直放大借款金額，我怕他們負擔太大還不了
      …」、於同年月27日以「外勞借款金額，暫時不要超過上
      限5萬元」等語告以被告（見本院卷第155頁），以及原告
      於110年5月24日寄發與訴外人游象達之電子郵件，以「…3
      年前左右，秀玉告知外勞有困難想跟他借錢，邀我一起借
      款幫忙…」等語告以游象達（見本院卷第159頁），足見原
      告不僅向游象達自陳與被告一同借款與外籍勞工，甚與被
      告商談外籍勞工借款事宜，並自行決定其借款與外籍勞工
      之金額上限，顯非如原告主張僅單純借款與被告，是原告
      此部分主張，為無理由，其亦無法證明兩造間有成立消費
      借貸契約之合意。
    4.據此，原告未能舉證說明附表1所示款項確有交付與被告
      ，而附表2所示款項雖有交付與被告，惟未能證明兩造間
      有成立消費借貸契約之合意，是原告請求被告返還借款，
      並無理由，應予駁回。
（二）兩造間有無成立和解契約？
    1.稱和解者，謂當事人約定，互相讓步，以終止爭執或防止
      爭執發生之契約；和解有使當事人所拋棄之權利消滅及使
      當事人取得和解契約所訂明權利之效力，民法第736條、
      第737條分別定有明文。當事人互相表示意思一致者，無
      論其為明示或默示，契約即為成立；當事人對於必要之點
      ，意思一致，而對於非必要之點，未經表示意思者，推定
      其契約為成立，關於該非必要之點，當事人意思不一致時
      ，法院應依其事件之性質定之，民法第153條亦有明文。
      又和解契約，須當事人對於契約必要之點意思表示一致，
      該契約始能成立，此觀民法第153條規定自明（最高法院1
      07年度台上字第2175號判決意旨參照）。
    2.本件原告以前述被告於兩造間LINE對話紀錄中傳送之照片
      ，主張兩造間有成立和解契約云云，然如前所述，此等照
      片中僅有手寫數字及計算式，未見有何和解之文字記載或
      說明，依前開規定及說明，亦難認定兩造間有成立和解契
      約之合意，原告請求被告依和解契約給付338萬1,445元，
      並無理由，應予駁回。
六、綜上所述，原告依消費借貸及和解契約之法律關係，請求被
    告給付338萬1,445元，並無理由，應予駁回。其假執行之聲
    請，亦失所附麗，應併予駁回。
七、本件事證已臻明確，兩造其餘攻擊防禦方法及所提證據，核
    與判決結果不生影響，爰不逐一論述，併此敘明。
八、末按法院為終局判決時，應依職權為訴訟費用之裁判；又訴
    訟費用，由敗訴之當事人負擔。民事訴訟法第87條第1項、
    第78條定有明文。本件訴訟費用應由原告負擔，爰判決如主
    文第2項。
九、據上論結，本件原告之訴為無理由，依民事訴訟法第78條，
    判決如主文。
中　　華　　民　　國　 111　　年　　 7　　月　　26　　日
                  民事第一庭  法　官  孫健智
正本係照原本作成。
如對本判決上訴，須於判決送達後二十日內向本院提出上訴狀。
如委任律師提起上訴者，應一併繳納上訴審裁判費。　　　　　
中　　華　　民　　國　　111 　年　　7 　　月　　27　　日
                              書記官  鄧竹君
附表1：
編號 日期 金額 編號 日期 金額 1 106年1月26日 3萬元 11 106年10月2日 2萬元 2 106年2月26日 3萬元 12 106年12月22日 2萬元 3 106年3月4日 3萬元 13 107年2月3日 12萬元 4 106年3月6日 3萬元 14 107年2月4日 10萬元 5 106年3月10日 3萬元 15 107年2月7日 5萬元 6 106年5月5日 6萬元 16 107年2月12日 5萬元 7 106年6月20日 3萬元 17 107年2月15日 3萬元 8 106年6月25日 3萬元 18 107年2月26日 12萬元 9 106年8月15日 3萬元 19 107年2月27日 12萬元 10 106年9月8日 3萬元 合計  96萬元 
附表2：
編號 日期 金額 編號 日期 金額 1 107年4月18日 3萬元 7 107年6月1日 15萬元 2 107年4月19日 3,250元 8 107年7月18日 1萬4,250元 3 107年4月20日 1萬元 9 107年7月25日 1萬4,250元 4 107年4月27日 2萬3,750元 10 107年10月12日 5萬7,000元 5 107年5月10日 2萬1,000元 11 107年10月13日 1萬9,000元 6 107年5月19日 9,500元 合計  35萬2,000元 
附表3：
編號 日期 金額 編號 日期 金額 1 108年12月9日 2萬1,795元 9 109年8月8日 4萬4,072元 2 109年1月9日 3萬0,545元 10 109年9月8日 4萬3,822元 3 109年2月11日 3萬8,527元 11 109年10月8日 4萬8,572元 4 109年3月10日 3萬7,822元 12 109年11月8日 5萬3,322元 5 109年4月7日 3萬6,822元 13 109年12月8日 5萬8,072元 6 109年5月8日 4萬0,822元 14 110年1月8日 5萬8,072元 7 109年6月8日 4萬0,072元 15 110年2月8日 6萬3,072元 8 109年7月8日 3萬9,572元 16 110年3月8日 4萬9,072元